【裁判字號】    94,簡,982
【裁判日期】    950706
【裁判案由】    營業稅
【裁判全文】
臺北高等行政法院判決
                                     94年度簡字第00982號
原      告  甲○○○○○○○○.
被      告  財政部臺灣省北區國稅局
代  表  人  許虞哲（局長）住同上
                          送達.
上列當事人間因營業稅事件，原告不服財政部中華民國94年10月
11日台財訴字第09400348310號訴願決定，提起行政訴訟。本院
判決如下︰
    主  文
原告之訴駁回。
訴訟費用由原告負擔。
    事  實
一、事實概要：
    緣原告於民國（下同）92年間接受簽帳卡（信用卡）刷卡銷
    貨時，未依規定於統一發票備註欄註明卡號，經被告所屬新
    竹市分局查獲，處罰鍰新臺幣（下同）15,000元。原告不服
    ，申經復查結果，未獲變更，提起訴願，經遭駁回，遂提起
    行政訴訟。
二、兩造聲明：
  (一)原告聲明：
    1.訴願決定及原處分均撤銷。
    2.訴訟費用由被告負擔。
  (二)被告聲明：
    1.駁回原告之訴。
    2.訴訟費用由原告負擔。
三、兩造之陳訴：
  (一)原告主張之理由：
    1.原告於92年間接受簽帳卡刷卡銷貨，依規定開立發票並將
      簽名後之簽帳卡單浮貼在發票存根聯背面，原告並無逃漏
      稅。
    2.原告主張財政部92年8月12日台財稅字第0920453416號函
      令，全省銀樓公會均未收到，且被告未曾對原告先行宣傳
      法令及輔導，對於處罰實難接受。
  (二)被告主張之理由：
    1.按「營業人開立統一發票，應行記載事項未依規定記載或
      所載不實者，除通知限期改正或補辦外，按統一發票所載
      銷售額，處1﹪罰鍰，其金額最低不得少於5佰元，最高不
      得超過5仟元。」「營業人銷售貨物或勞務與持用簽帳卡
      之買受人者，應於開立統一發票時，於發票備註欄載明簽
      帳卡號碼。」分別為加值型及非加值型營業稅法 (下稱營
      業稅法)第48條第1 項前段及統一發票使用辦法第9 條第1
      項第4 款前段所明定。次按「現行統一發票使用辦法第9
      條第1 項第4 款規定，營業人銷售貨物或勞務與持用簽帳
      卡（信用卡）之買受人者，除開立二聯式收銀機統一發票
      者外，應於發票備註欄載明簽帳卡（信用卡）號碼之規定
      ，自本令發布日起，營業人僅需於統一發票載列簽帳卡（
      信用卡）卡號末4 碼，以維護消費者權益。」為財政部92
      年8 月12日台財稅字第0920453416號令所明釋。
    2.原告於年間接受信用卡刷卡銷貨時，未依規定於統一發票
      備註欄載明簽帳卡號碼，經被告新竹市分局查獲，有信用
      卡交易明細及統一發票存根聯影本可稽，處罰鍰15,000元
      。原告主張信用卡消費後，開立統一發票並載明信用卡之
      授權號碼云云申請復查，原告主張接受信用卡刷卡交易時
      ，已於統一發票上載明信用卡之授權號碼，而授權號即代
      表刷卡人不會重複，惟與首揭規定不合，違章事證明確，
      原處罰鍰15,000元並無違誤，復查及訴願均遭駁回。
    3.營業人接受持用簽帳卡之買受人者，應於開立統一發票時
      ，於發票備註欄載明簽帳卡號碼，統一發票使用辦法第9
      條第1 項第4 款已載明，而財政部92年8 月12日台財稅字
      第0920453416號令係以簡化營業人作業只需註明簽帳卡號
      碼末4 碼，並以維護消費者權益。原告係使用統一發票戶
      ，對於統一發票使用辦法即應注意或向稅捐主管稽徵機關
      詢問，自不得以不知有相關法令或未加輔導請求免罰，且
      營業人接受信用卡消費已非常普及，於發票備註欄載明簽
      帳卡號碼亦為一般營業人所認知，而原告未依規定於統一
      發票備註欄註明卡號，原處罰鍰15,000元並無違誤，請予
      維持。
    理  由
一、行政訴訟法第229條第1項所定適用簡易程序之數額，業經司
    法院以92年9 月17日院台廳行一字第23681號令增至新台幣
    20萬元，並定於93年1月1日實施。本件原告爭執之金額未逾
    新台幣20萬元，自應適用簡易程序事件，爰不經言詞辯論為
    判決。
二、按「營業人開立統一發票，應行記載事項未依規定記載或所
    載不實者，除通知限期改正或補辦外，按統一發票所載銷售
    額，處1﹪罰鍰，其金額最低不得少於500元，最高不得超過
    5,000元。」「營業人銷售貨物或勞務與持用簽帳卡之買受
    人者，應於開立統一發票時，於發票備註欄載明簽帳卡號碼
    。」分別為業業稅法第48條第1 項前段及統一發票使用辦法
    第9 條第1 項第4 款前段所明定。
三、本件原告92年間接受信用卡刷卡銷貨時，未依規定於統一發
    票備註欄載明簽帳卡號碼，經被告所屬新竹市分局查獲之事
    實，有信用卡交易明細及統一發票存根聯影本附原處分可稽
    ，復為原告所不爭執，被告因而予以科處罰鍰15,000元，揆
    諸首揭規定，並無不合。原告雖為如事實欄所載之主張。惟
    查：
(一)、上開業業稅法第48條第1 項前段，係處罰營業人開立統一
      發票，違反真實記載應行記載事項之作為義務，並未以逃
      漏稅為要件，是原告不得以其無逃漏稅，而主張免罰。
(二)、營業人接受持用簽帳卡之買受人者，應於開立統一發票時
      ，於發票備註欄載明簽帳卡號碼，此係統一發票使用辦法
      第9 條第1 項第4 款規定之作為義務，而財政部92年8 月
      12日台財稅字第0920453416號函釋：「現行統一發票使用
      辦法第9 條第1 項第4 款規定，營業人銷售貨物或勞務與
      持用簽帳卡（信用卡）之買受人者，除開立二聯式收銀機
      統一發票者外，應於發票備註欄載明簽帳卡（信用卡）號
      碼之規定，自本令發布日起，營業人僅需於統一發票載列
      簽帳卡（信用卡）卡號末4 碼，以維護消費者權益。」僅
      係簡化營業人作業只需註明簽帳卡號碼末4 碼，並以維護
      消費者權益，並非免除上開作為義務，是原告是否知悉或
      收到上開財政部函釋，與原告是否應受處罰無關。再原告
      係使用統一發票戶，對於統一發票使用辦法規定之作為義
      務即應注意，其無不能注意之情形而未盡義務，即令未出
      於故意，亦屬有過失，依司法院釋字第275 號解釋意旨，
      應予處罰，原告不得以不知有相關法令或未加輔導請求免
      罰。
四、從而，原處分科處原告罰鍰15,000元，並無違法，訴願決定
    予以維持，亦無不合。原告訴請撤銷，為無理由，應予駁回
    。
五、據上論結，本件原告之訴為無理由，爰依行政訴訟法第98條
    第3項前段，判決如主文。
中    華    民    國    95     年     7    月    6    日
                              第三庭法  官 吳東都
上為正本係照原本作成。
本件以訴訟事件所涉及之法律見解具有原則性者為限，始得於本
判決送達後20日內向本院提出上訴狀並表明上訴理由，如已於本
判決宣示後送達前提起上訴者，應於判決送達後20日內補具上訴
理由（均按他造人數附繕本），且經最高行政法院許可後方得上
訴。
中    華    民    國    95     年      7   月     6   日
                                    書記官 張能旭


司法院資訊處製作；財團法人民間司法改革基金會備份。
